臺灣高雄地方法院刑事裁定　　　　　　　100年度簡緝字第2號
聲　請　人　臺灣高雄地方法院檢察署檢察官
被　　　告　黃柏順
上列被告因詐欺案件，經檢察官聲請以簡易判決處刑（97年度偵
緝字第1683號、97年度偵字第21523號），暨移送併辦（100年度
偵緝字第1722號，及臺灣板橋地方法院檢察署97年度偵字第2544
1號），本院判決如下：
    主      文
黃柏順幫助犯詐欺取財罪，共三罪，各處拘役參拾日，如易科罰
金，均以新臺幣壹仟元折算壹日。應執行拘役柒拾日，如易科罰
金，以新臺幣壹仟元折算壹日。
    事實及理由
一、本件除證據應補充：「被告黃柏順於本院審理中陳述之訊問
    筆錄1 份」之記載外，其餘犯罪事實、證據暨被告所辯不可
    採之理由，均引用檢察官聲請簡易判決處刑書及併辦意旨書
    之記載（如附件一、附件二及附件三）。
二、按刑法上之幫助犯，係對於犯罪與正犯有共同之認識，而以
    幫助之意思，對於正犯資以助力，而未參與實施犯罪之行為
    者而言，最高法院88年度台上字第1270號判決參照。本件被
    告黃柏順先後將上開共3 銀行帳戶之提款卡及密碼，提供予
    真實姓名年籍不詳之成年詐欺集團成員使用，雖使該成員得
    基於詐欺取財之犯意，向被害人韓益豐、於榮徽、黃雅雯、
    、呂宛柔、黃美芳等5 人施以詐術，致使被害人均陷於錯誤
    ，匯款至詐騙集團成員所指定之帳戶內，而遂行其詐欺取財
    之犯行，惟如前述，被告單純提供帳戶供人使用之行為，並
    不等同於向被害人施以欺罔之詐術行為，且亦無證據證明被
    告有參與詐欺取財犯行之構成要件行為，是揆諸前揭說明，
    核被告先後所為，均係犯刑法第30條第1 項前段、第339 條
    第1 項之幫助詐欺取財罪。被告所犯上開三幫助詐欺取財罪
    間，犯意各別，行為互異，應予分論併罰。又被告上開分別
    於：(1)民國97年2 月24日前某日之行為，即提供其第一商業
    銀行鳳山分行帳戶之存摺、提款卡及密碼等物，幫助詐騙集
    團詐騙被害人韓義豐、於榮徽2 人，及(2)於97年3 月4 日前
    某日，在不詳處所，將其合作金庫商業銀行鳳山分行帳戶之
    存摺及提款卡及密碼等物，提供予前揭詐騙集團，幫助詐騙
    被害人呂宛柔、黃美芳2 人，是被告於(1)、(2)所為，屬一行
    為觸犯數同一罪名之同種想像競合犯，各應依刑法第55條僅
    論以一幫助詐欺取財罪。被告並未實際參與詐欺犯行，所犯
    情節較正犯輕微，爰依刑法第30條第2 項規定，均減輕其刑
    。檢察官移送併辦（臺灣板橋地方法院檢察署97年度偵字第
    25441號《附件二》，及本院100年度偵緝字第1722號《附件
    三》之犯罪事實，核與聲請以簡易判決處刑之犯罪事實一、
    三部分，為同一案件，本院自得併予審究，附此敘明。茲審
    酌被告雖未實際參與詐欺取財犯行，但其先後3次共提供3提
    款卡及密碼供不法犯罪集團使用，不僅造成執法機關不易查
    緝犯罪行為人，嚴重危害社會治安，助長社會犯罪風氣，更
    造成被害人求償上之困難，復參其犯罪猶未坦承犯行，態度
    難認良好，惟念及其未曾受何等刑之宣告，臺灣高等法院被
    告前案紀錄表1 份在卷可稽，素行尚可，暨其犯罪動機、目
    的、情節、生活狀況，及被害人遭詐騙之金額分別為新臺幣
    7,998元、25,000元、29,999 元等一切情狀，爰分別量處如
    主文所示之刑，併均諭知拘役如易科罰金之折算標準，並就
    上開3罪定其應執行之刑及諭知拘役如易科罰金之折算標準
    ，以資儆懲。
三、依刑事訴訟法第449 條第1 項前段、第3 項、第454 條第2
    項，刑法第30條第1 項前段、第2 項、第339 條第1 項、第
    55條、第51條第6 款、第41條第1 項前段，刑法施行法第1
    條之1第1項、第2項前段，逕以簡易判決判處如主文所示之
    刑。
四、如不服本判決，應自收受本判決書送達之日起10日內，向本
    院提起上訴狀（須附繕本及表明上訴理由），上訴於本院管
    轄之第二審地方法院合議庭。
中    華    民    國    100   年    11    月    14    日
                  高雄簡易庭  法  官  柯盛益
以上正本，係照原本作成，證明與原本無異。
中    華    民    國    100   年    11    月    14    日
                              書記官  簡文清
附錄本判決論罪科刑之法條全文：
刑法第30條
幫助他人實行犯罪行為者，為幫助犯。雖他人不知幫助之情者，
亦同。
幫助犯之處罰，得按正犯之刑減輕之。
刑法第339條第1項
意圖為自己或第三人不法之所有，以詐術使人將本人或第三人之
物交付者，處5 年以下有期徒刑、拘役或科或併科1千 元以下罰
金。
附件一：
臺灣高雄地方法院檢察署檢察官聲請簡易判決處刑書
                                      97年度偵緝字第1683號
                                      97年度偵字第21523號
    被      告  黃柏順  男  31歲（民國○○年○○月○日生）
                        住高雄縣鳳山市○○路580巷7號
                        居臺南縣永康市○○街6之1號
                        國民身分證統一編號：Ｚ000000000號
上列被告因詐欺案件，業經偵查終結，認為宜聲請以簡易判決處
刑，茲將犯罪事實及證據並所犯法條分敘如下：
        犯罪事實
一、黃柏順可預見一般取得他人金融帳戶使用之行徑，常與財產
    犯罪所需有密切之關聯，可能係為掩飾不法犯行，避免執法
    人員循線查緝，以確保犯罪所得之不法利益，竟仍以縱有人
    以其金融帳戶作為從事財產犯罪之工具，亦不違背其本意之
    幫助犯意，於：
（一）民國97年2月24日前某日，在不詳處所，將其第一商業銀
      行鳳山分行（下稱第一銀行）帳號00000000000號帳戶之
      存摺、提款卡及密碼，提供予姓名年籍不詳之詐欺集團成
      員使用。嗣該詐欺集團成員取得上開帳戶後，即與所屬集
      團其他成員共同意圖為自己不法之所有，由其中某成員於
      97年2月24日15時43分許撥打電話予韓益豐，謊稱韓義豐
      之網路購物交易錯誤，須依其指示以英文模式操作提款機
      進行止付，致韓益豐信以為真，依其指示至新竹縣新埔鎮
      ○○路210號郵局提款機操作，因而於同日時43分6秒轉帳
      新台幣（下同）7,998元至黃柏順之上開帳戶。
（二）97年3月4日前某日，在不詳處所，將其國泰世華商業銀行
      鳳山分行（下稱國泰世華銀行）帳號000000000000帳號之
      存摺、提款卡及密碼，提供予姓名年籍不詳之詐欺集團成
      員使用。嗣該詐欺集團成員取得上開帳戶後，即與所屬集
      團其他成員共同意圖為自己不法之所有，由其中某成員於
      97年3月4日10時30分許撥打電話予黃雅雯，佯稱自己係臺
      灣臺北地方法院檢察署專員，因黃雅雯個人資料遭人盜用
      申請人頭帳戶正受該署調查，須依其指示操作提款機接受
      查詢，致黃雅雯陷於錯誤，依其指示至台南縣官田鄉○○
      路23號郵局提款機進行操作，而於同日11時32分35秒轉帳
      2萬5,000元至黃柏順之上開帳戶。
（三）97年3月4日前某日，在不詳處所，將其合作金庫商業銀行
      鳳山分行（下稱合庫）帳號0000000000000號帳戶之存摺
      、提款卡及密碼，提供予姓名年籍不詳之詐欺集團成員使
      用。嗣該詐欺集團成員取得上開帳戶後，即與所屬集團其
      他成員共同意圖為自己不法之所有，由其中某成員於97
      年3月4日22時14分許撥打電話予呂宛柔，謊稱呂宛柔之網
      路購物分期付款設定有誤，須依其指示操作提款機取消分
      期付款，致呂宛柔信以為真，依其指示至台北縣三峽鎮○
      ○路○段393號郵局提款機操作，因而於同日時19分40秒轉
      帳新台幣（下同）2萬9,999元至黃柏順之上開帳戶。嗣韓
      益豐、黃雅雯、呂宛柔均因查覺有異，報警循線查獲。
二、案經高雄縣政府警察局報告偵辦。
            證據並所犯法條
一、訊據被告黃柏順於本署偵查中固不否認上開合作金庫銀行鳳
    山分行帳戶為其所有，惟矢口否認涉有幫助詐欺犯行，辯稱
    ：伊是辦貸款的，對方說要交存摺、身分證影本云云。經查
    ：
（一）被害人韓益豐、黃雅雯、呂宛柔確因前述詐騙方式，而分
      別轉帳至被告上開3帳戶之事實，業經被害人於警詢時指
      述明確，並有被害人提出之郵局自動櫃員機轉帳回執3紙
      、被告上開帳戶開戶資料及交易明細查詢共3份、被告個
      人戶籍資料查詢結果在卷可憑，並由其中第一銀行帳戶之
      開戶基本資料書寫筆跡與被告偵查中之筆跡相似、地址同
      為鳳山市○○路580巷7號，而其中國泰世華銀行帳戶之開
      戶所憑證件係被告於97年1月31日甫更名及重配之身分證
      字號所換發之身分證，與前開97年2月25日甫申設之合庫
      帳戶所憑之開戶身分證相同，且通訊處書寫內容及字跡與
      第一銀行帳戶開戶字跡極為相似，堪認係同一人所為，足
      認上開被告名下之第一銀行、國泰世華銀行帳戶亦為其本
      人申設、使用，被害人指稱遭詐騙而匯款至被告上開帳戶
      內，應屬事實，被告上開3帳戶確已遭被告提供予詐欺集
      團利用以為詐騙他人之轉帳之帳戶甚明。
（二）金融存款帳戶事關存戶個人財產權益之保障，其專有性自
      屬甚高，除非本人或本人之親密關係者，難認有何理由可
      自由流通、使用該存摺，一般人均有妥為保管阻止他人任
      意使用之認識，縱特殊情況偶有交付他人使用之需，亦必
      然深入了解用途及合理性後，再行提供以使用，始符常情
      ；且該等專有物品如落入不明人士手中，極易被利用為與
      財產有關之犯罪工具，此為吾人依一般生活認知所易於體
      察之常識，而有非有正當理由要求他人提供帳戶，一般人
      客觀上應可預見其目的係為隱瞞資金流程及行為人之身份
      。被告係身心健全、智識程度為一般程度之成年人，應知
      辦理貸款首重個人之還款能力，若以交易紀錄作為有還款
      能力之證明，需該交易紀錄可顯現還款來源長期穩定，被
      告以剛申辦不到2個月之國泰世華及合庫帳戶作為還款來
      源證明，無異緣木求魚。且其自既為辦理貸款，怎會將帳
      戶存摺、提款卡、密碼交付對方使用，而不擔心對方貸得
      款項後自行提領，徒令自己負擔債務，是應可推認被告對
      於交付帳戶供詐欺集團作為不法之使用一情，應有相當之
      認識，其上揭所辯，顯係卸責之詞，不足採信，其有幫助
      犯罪之不確定犯意甚明。
（三）綜上所述，被告前開所辯，顯係事後卸責之詞，不足採信
      ，其犯嫌已堪認定。
二、核被告黃柏順所為，係犯刑法第30條第1項、第339條第1項
    之幫助詐欺取財罪嫌。
三、依刑事訴訟法第451條第1項聲請逕以簡易判決處刑。
    此    致
臺灣高雄地方法院
中    華    民    國    97    年    8     月    18    日
                                檢  察  官  賴建如
附件二：
臺灣板橋地方法院檢察署檢察官併辦意旨書
                                       97年度偵字第25441號
    被      告  黃柏順  （原名黃博聰）
                        男  31歲（民國○○年○○月○日生）
                        住高雄縣鳳山市○○路580巷7號
                        國民身份證統一編號：Ｚ000000000號
                        （原統一編號：Ｚ000000000號）
上列被告因詐欺案件，認應移送貴院併案審理，茲敘述其犯罪事
實、證據並所犯法條及併辦案件如下：
一、犯罪事實：
    黃柏順依一般社會生活之通常經驗，本可預見將自己所開立
    之金融機構帳戶提供不相識之人使用，將可能供用於幫助他
    人犯詐欺罪資為遂行詐欺犯行之工具，然為貪圖小利，竟基
    於幫助詐欺之犯意，民國97年2 月24日前某日，在不詳處所
    ，將其第一商業銀行鳳山分行帳號00000000000 號帳戶之存
    摺、提款卡及密碼，提供予姓名年籍不詳之詐欺集團成員使
    用。嗣該詐欺集團成員取得上開帳戶後，即與所屬集團其他
    成員共同意圖為自己不法之所有，由其中某成員於97年2 月
    24日16時34分許撥打電話予於榮徽，謊稱網路購物交易錯誤
    ，須依其指示以英文模式操作提款機進行止付，致於榮徽陷
    於錯誤，依其指示操作，將新台幣（下同）29000 元至黃柏
    順之上開帳戶。案經臺北縣政府警察局中和分局報告偵辦。
二、證據：
    （一）被害人於榮徽於警詢時之指訴。
    （二）上開金融機構之開戶資料。
    （三）被害人於榮徽之匯款單據。
          所犯法條：刑法第339條第1項之詐欺取財。
三、併辦案件：
    被告黃柏順前曾被訴幫助詐欺案件，業經臺灣高雄地方法院
    檢察署檢察官以97年度偵緝字第1683號及97年度偵字第2152
    3 號聲請簡易判決處刑，現由臺灣高雄地方法院審理中，有
    聲請簡易判決處刑書及本署刑案資料查註表在卷足憑。本件
    被告所涉詐欺罪嫌，與該案之犯罪事實相同，屬同一案件。
    此    致
臺灣高雄地方法院
中    華    民    國    97    年    9     月    17    日
                              檢察官  陳旭華
附件三：
臺灣高雄地方法院檢察署檢察官移送併辦意旨書
                                   100年度偵緝字第1722號
    被      告  黃柏順  男  34歲（民國○○年○○月○日生）
                        住高雄市○○區○○路580巷7號
                        國民身分證統一編號：Ｚ000000000號
上列被告因詐欺案件，業經偵查終結，認應移併臺灣高雄地方法
院審理，茲將犯罪事實、證據並所犯法條及併案理由分敘如下：
        犯罪事實
一、黃柏順可預見一般取得他人金融帳戶使用之行徑，常與財產
    犯罪所需有密切之關聯，可能係為掩飾不法犯行，避免執法
    人員循線查緝，以確保犯罪所得之不法利益，竟仍以縱有人
    持其金融帳戶作為從事財產犯罪之工具，亦不違背其本意之
    幫助犯意，於民國97年3月4日前某日，在不詳處所，將其所
    申設合作金庫商業銀行鳳山分行帳號0000000000000號帳戶
    之存摺、提款卡及密碼，提供予真實姓名年籍不詳之詐欺集
    團成員使用。嗣該詐欺集團成員取得上開帳戶後，即與所屬
    集團其他成員共同意圖為自己不法之所有，由其中某成員於
    97年3月4日22時7分許撥打電話予黃美芳，佯稱其97年1月間
    於網路購物時付款方式誤設為分期付款，須依指示操作自動
    櫃員機取消，始能避免持續扣款云云，致黃美芳陷於錯誤，
    遂依指示於同日22時17分許，在臺南縣麻豆鎮（現改制為臺
    南市麻豆區）市三市場郵局操作自動櫃員機，負擔新臺幣（
    下同）17元手續費，將2萬9999元匯至黃柏順上開帳戶內，
    旋遭提領一空。嗣黃美芳察覺有異，報警循線查獲。
二、案經高雄縣（現改制為高雄市）政府警察局移送偵辦。
        證據並所犯法條
一、證據清單：
（一）被告黃柏順於偵查中之供述。
（二）被害人黃美芳於警詢時之指述。
（三）合作金庫商業銀行鳳山分行97年6月11日合金鳳存字第097
      0002762號函附之帳號0000000000000號帳戶開戶基本資料
      及交易明細表、被害人提出之郵政自動櫃員機交易明細單
      各1份。
二、所犯法條：核被告黃柏順所為，係犯刑法第339條第1項、同
    法第30條第1項詐欺取財之幫助犯罪嫌。
三、併辦理由：被告前因提供上開合作金庫商業銀行鳳山分行帳
    戶予詐騙集團使用而涉犯幫助詐欺取財案件，經本署檢察官
    於97年8月18日以97年度偵緝字第1683號、97年度偵字第215
    23號聲請簡易判決處刑，現由臺灣高雄地方法院以100年度
    簡緝字第2號（京股）審理中，有簡易判決處刑書及本署刑
    案資料查註紀錄表、公務電話紀錄各1份附卷可稽，本案同
    一被告於上揭時地將前述帳戶資料提供予該真實姓名年籍不
    詳之詐騙集團成員，與其於前開案件中所提供者為相同帳戶
    ，僅被害人不同，是本案與前開案件核屬想像競合犯之法律
    上同一案件，爰請依法併案審理。
    此    致
臺灣高雄地方法院
中    華    民    國   100    年    9     月    8     日
                              檢  察  官